【裁判字號】    91,訴,1114
【裁判日期】    920523
【裁判案由】    準強盜
【裁判全文】
臺灣臺北地方法院刑事判決                      九十一年度訴字第一一一四號
    公  訴  人  臺灣臺北地方法院檢察署檢察官
    被      告  甲○○
    指定辯護人  乙○公設辯護人曾德榮
右列被告因準強盜案件，經檢察官提起公訴（九十一年度偵字第一九九四七號），乙○判決如左：
    主  文
甲○○攜帶兇器、毀損門扇竊盜，因脫免逮捕，當場施以強暴、脅迫，累犯，處有期
徒刑拾年。扣案螺絲起子壹把、老虎鉗壹把均沒收。
    事  實
一、甲○○前因麻藥，經法院判處有期徒刑五月，另因竊盜案件，經法院分別判處有
    期徒刑一年（竊盜部分並宣付強制工作三年）、十月，三罪合併定執行刑二年一
    月，於民國九十年八月二十七日假釋期滿執行完畢（起訴書誤載為九十年九月二
    十二日執行完畢），竟猶不知悛悔，意圖為自己不法之所有，於九十一八月三十
    日下午四時四十分許，持其所有、客觀上足可殺傷人身、具有危險性、得為兇器
    使用之一字型螺絲起子、老虎鉗，毀損位於臺北市○○區○○路四八六巷廿八弄
    四八號三樓戊○○○所有住所大門門鎖後，侵入戊○○○住所（侵入住宅及毀損
    部分未據告訴權人戊○○○提出告訴），竊取戊○○○所有現金新臺幣四千八百
    五十三元、日幣一萬二千五百六十元、港幣一千七百九十三元、美金一元、印尼
    盾三百元、韓幣三百四十元、義大利幣二千元、中國人民幣六角、菲律賓幣十四
    元、泰銖一百元、存錢筒一個、印章二枚、華南銀行信用卡、存摺、土地銀行存
    摺、黑色皮包一只等物，得手後正欲離去之際，為居住於同棟二樓，聽聞聲響而
    上樓察看之丙○○○發覺，甲○○見狀趁隙下樓逃逸，丙○○○則高呼遭竊尋求
    援助，適正在萬大路四八六巷廿八弄五十號一樓之己○○聽得丙○○○之呼叫，
    復見甲○○自萬大路四八六巷廿八弄四八號奔出，遂即追捕甲○○，詎甲○○為
    脫免逮捕，於逃至臺北市○○路四二四巷三十九號旁巷內，竟持前開螺絲起子、
    老虎鉗、及路邊撿拾之建築模板，向追躡而至之己○○揮擊，並對己○○嚇稱：
    「再追我，我就會對你不利」等語，以上開方式對己○○施以強暴脅迫，幸經其
    餘路人及獲報警員加入圍捕，始當場逮捕甲○○，並扣得前開一字型螺絲起子、
    老虎鉗各一支。
二、案經臺北市政府警察局萬華分局報告臺灣臺北地方法院檢察署檢察官偵查起訴。
    理  由
一、訊據被告甲○○固不諱言有於上揭時地攜帶其所有一字型螺絲起子、老虎鉗毀損
    門扇後侵入戊○○○住處，竊盜如事實欄所示財物等情，核與證人戊○○○、丙○○○於警偵訊及乙○訊問中歷次證述內容相符，並有卷附贓物認領保管收據、
    戊○○○住處大門門鎖遭破壞及屋內物品遭翻動之現場照片七幀、被告持用之一
    字型螺絲起子、老虎鉗照片二幀、竊得財物照片一幀在卷可稽，又上開一字型螺
    絲起子、老虎鉗均為金屬實心製品，長度達十餘公分，刃口均尖銳鋒利，有上開
    照片可考，客觀上實可殺傷人身、具有危險性，足認得為兇器使用；另於戊○○○住處之珠寶盒上所採得之指紋，經鑑驗與被告留存之指紋相符，有內政部警政
    署刑事警察局九十一年九月九日刑紋字第０九一０二三七二八九號鑑驗書一紙在
    卷可稽，足見被告上開自白確與事實相符，此部分犯罪事實可堪認定。
二、另訊據被告甲○○亦不諱言有於證人丙○○○發覺其前開竊盜犯行後奔跑下樓逃
    逸，證人己○○追趕在後，並於臺北市○○路四二四巷三十九號旁巷內，為脫免
    逮捕，持前開螺絲起子、老虎鉗、及路邊撿拾之建築模板，向追躡而至之己○○
    揮擊等情，惟矢口否認有何施強暴脅迫之犯行，辯稱：伊並無要攻擊己○○之意
    ，也沒有脅迫要對己○○不利云云；另辯護意旨則以被告並非於竊盜之際，「當
    場」施強暴脅迫等語置辯。惟查：被告確於臺北市○○路四二四巷三十九號旁巷
    內，持螺絲起子、老虎鉗、及路邊撿拾之建築模板，向追躡而至之己○○揮擊，
    並對己○○揚言「再追我，我就對你不利」等情，除據證人己○○於警、偵訊中
    證述明確外，證人即當場查獲被告之員警丁○○亦證稱：「（查獲當時）證人己○○則告訴我圍捕的情形，他說被告跑進鄰近的一條小巷子裡，賴追進去，被告
    要拿螺絲起子、老虎鉗要攻擊他，沒有攻擊到他，東西還掉在地上，於是被告又
    拿起地上的模板要攻擊他，後來民眾一擁而上就將被告逮捕。」等語（見乙○九
    十一年十二月十日訊問筆錄），且被告於乙○訊問中復供稱：「（你當時有無說
    任何要對己○○不利的話？）我只記得我說過你再追我我就會對你不利。」「（
    證人己○○去追捕你時，你為何要持螺絲起子、老虎鉗及路上拾檢的模板攻擊己○○？）我的目的不是在攻擊他，只是作勢要攻擊他而揮動螺絲起子等物來阻止
    他繼續追我。」等語（見乙○九十一年十二月十日訊問筆錄）明確，按刑法第三
    百二十九條之強暴乃不法腕力之運用，並不以更有造成他人受傷之故意或結果為
    要件（最高法院二十七年上字第三四六號判例意旨參照），被告顯有於證人己○○欲逮捕之時為脫免逮捕而對己○○施強暴脅迫，實堪認定，被告上開辯解，委
    無足採；另己○○係於臺北市○○路四八六巷廿八弄五十號一樓聽見丙○○○遭
    竊之呼叫，復見被告自萬大路四八六巷廿八弄四八號奔出，開始一路追躡被告欲
    逮捕之，追至臺北市○○路四二四巷三十九號旁巷內，遭被告對之施上開強暴脅
    迫等情，業據被告及證人己○○供、證述屬實，是被告所為，核已該當於刑法第
    三百二十九條之「當場」施強暴脅迫之要件（最高法院二十八年上字第一九八四
    號判例意旨參照），此部分辯解亦難憑採，綜上所述，本件事證明確，被告犯行
    堪以認定，應依法論科。
三、按刑法第三百二十九條之以強盜論，即以強盜罪相當條文處罰之意，並非專以第
    三百二十八條第一項之強盜論，故第三百三十條所謂犯強盜罪，不僅指自始犯強
    盜罪者而言，即依第三百二十九條以強盜論者，亦包括之，如此項準強盜有第三
    百二十一條第一項各款情形之一，自應依第三百三十條論處，最高法院四十三年
    台上字第五二三號判例意旨、同院七十六年台上字第一一六四號判決意旨可資參
    照。核被告所為，係犯刑法第三百二十九條、第三百三十條第一項之攜帶兇器、
    毀損門扇竊盜，因脫免逮捕，當場施以強暴、脅迫罪，應依刑法第三百三十條第
    一項論處。查被告於竊盜之際有攜帶兇器、毀壞門扇之行為，嗣又因脫免逮捕而
    當場施強暴、脅迫，依前開判例意旨，自應論以刑法第三百三十條第一項之罪，
    公訴意旨漏未斟酌於此，而認被告僅係犯刑法第三百二十九條之罪，尚有未洽，
    惟其基本事實同一，乙○自應予審理，並變更法條。查被告前因麻藥，經法院判
    處有期徒刑五月，另因竊盜案件，經法院分別判處有期徒刑一年（竊盜部分並宣
    付強制工作三年）、十月，三罪合併定執行刑二年一月，於民國九十年八月二十
    七日假釋期滿執行完畢，有卷附臺灣高等法院被告全國前案記錄表、臺灣高等法
    院檢察署刑案紀錄簡覆表在卷可按，其受有期徒刑之執行完畢，五年內再犯本件
    有期徒刑以上之罪，為累犯，依法加重其刑。爰審酌被告於前開竊盜經法院判處
    罪刑並宣付強制工作執行完畢後，竟絲毫無悛悔之意，甫於執行滿一年後，再攜
    帶兇器、毀壞門扇侵入他人住處為本件犯行，足見其素行惡劣，並斟酌其犯罪之
    動機、手段、所生危害，犯後態度等一切情狀，量處如主文所示之刑。扣案之螺
    絲起子、老虎鉗各一把，乃被告所有供犯罪所用之物，依法宣告沒收。
據上論斷，應依刑事訴訟法第二百九十九條第一項前段、第三百條，刑法第三百三十
條、第三百二十一條第一項第二款、第三款、第四十七條、第三十八條第一項第二款
，判決如主文。
本案經檢察官黃立維到庭執行職務
中      華      民      國    九十二    年      五      月    二十三    日
                                      臺灣臺北地方法院刑事第八庭
                                          審判長法  官  林銓正
                                                法  官  曾正龍
                                                法  官  張永宏
右正本證明與原本無異。
如不服本判決，應於判決送達後十日內，向乙○提出上訴狀。
                                                書記官  高永珍
中      華      民      國    九十二    年      五      月    二十三    日
附錄本件論罪科刑法條全文
中華民國刑法第三百二十九條
 (準強盜罪)
竊盜或搶奪，因防護贓物、脫免逮捕或湮滅罪證，而當場施以強暴脅迫者
，以強盜論。
中華民國刑法第三百三十條第一項
犯強盜罪而有第三百二十一條第一項各款情形之一者，處七年以上有期徒
刑。


司法院資訊處製作；財團法人民間司法改革基金會備份。
